【裁判字號】    95,抗,197
【裁判日期】    950523
【裁判案由】    假扣押
【裁判全文】
臺灣高等法院臺中分院民事裁定           95年度抗字第197號
抗  告  人  乙○○
兼  代理人  丁○○
相  對  人  臺中商業銀行股份有限公司
法定代理人  丙○○
代  理  人  甲○○
            戊○○
上列抗告人因與相對人間聲請假扣押事件，對於中華民國95年2
月8日臺灣彰化地方法院95年度裁全字第678號裁定提起抗告，本
院裁定如下：
    主  文
原裁定廢棄。
相對人於原審之聲請駁回。
聲請及抗告訴訟費用均由相對人負擔。
    理  由
一、本件相對人係以抗告人負欠其借款債務新台幣（下同）一百
    九十萬元迄未清償，因抗告人有隱匿財產之虞，乃聲請原審
    法院裁定假扣押，經原審法院裁定於相對人提供六十三萬四
    千元擔保後，得對抗告人之財產在一百九十萬元之範圍內予
    以假扣押。抗告人聲明不服，其抗告意旨略以：抗告人於八
    十五年間提供坐落彰化縣線西鄉○○段第362之1、363之8、
    363之24、363之25、363之26、363之27、363之28、363之35
    、363之36、366之6號等十筆土地及地上建物（建號二號）
    ，設定本金最高限額六百六十萬元抵押權向相對人借款四百
    六十一萬一千一百零一元，抗告人僅係為返還相對人債務，
    籌款清償，致稍遲繳付利息，無隱匿財產之情事，並於九十
    五年三月二十八日向相對人償還二百五十萬元及利息，現抗
    告人所欠相對人之債務僅剩一百二十三萬元，本件並無日後
    不能強制執行或甚難執行之虞之假扣押原因云云。
二、按假扣押，非有日後不能強制執行或甚難執行之虞者，不得
    為之，民事訴訟法第523條第1項定有明文。所謂日後不能強
    制執行，凡債務人浪費財產，增加負擔或就其財產為不利益
    之處分，將達無資力之狀態均屬之，所謂日後有甚難執行之
    虞，如債務人移往遠地逃匿無蹤或隱匿財產。惟債權人之請
    求，已有確實的物上擔保，足供將來強制執行者，即不能認
    有日後不能強制執行或甚難執行之虞，僅於擔保物之價值，
    不足清償所擔保請求之全部者，債權人始得就不足之額聲請
    假扣押（參照最高法院31年抗字第713號判例），而依最高
    法院26年渝抗字第374號判例所示，設定有抵押權之債權，
    債權人苟未能釋明抵押物不足供其債權全部之清償或有其他
    特別情事，不得謂有日後不能強制執行或甚難執行之虞，該
    債權人聲請假扣押自應予以駁回，顯見設定有抵押權之債權
    ，債權人必須釋明抵押物不足供其債權全部之清償，始得對
    不足受清償之債權額聲請假扣押。
三、查抗告人係於八十五年間提供坐落彰化縣線西鄉○○段第
    362之1、363之8、363之24、363之25、363之26、363之27、
    363之28、363之35、363之36、366之6號等十筆土地及地上
    建物，設定本金最高限額六百六十萬元抵押權，以擔保抗告
    人陸續向相對人所借之款項五百萬元，迄九十四年十二月二
    日為止，抗告人尚積欠相對人本金四百六十一萬一千一百零
    一元等情，為兩造所不爭執，並有抗告人所提出之上開不動
    產土地登記謄本及建物登記謄本為證，而抗告人上開所欠之
    本金四百六十一萬一千一百零一元，依卷附之台灣彰化地方
    法院95年度促字7937號支付命令所示為一百九十萬元、二十
    一萬一千一百零一元、二百五十萬元等三筆借款。本件相對
    人係就三筆借款其中之一百九十萬元借款聲請裁定假扣押，
    現該三筆借款，除一百九十萬元借款抗告人尚欠一百二十三
    萬元未清償，其餘二十一萬一千一百零一元、二百五十萬元
    借款，抗告人均已清償完畢，此亦為兩造所不爭執之事實，
    是就相對人所保全之債權一百九十萬元，抗告人已提供坐落
    彰化縣線西鄉○○段第362之1、363之8、363之24、363之25
    、363之26、363之27、363之28、363之35、363之36、366之
    6等十筆土地及地上建物擔保，相對人亦承認上開十筆土地
    之市價應在四百萬元左右，顯然抗告人所提供之擔保，已足
    供清償系爭一百九十萬元債務，相對人系爭一百九十萬元債
    權即無日後不能強制執行或甚難執行之虞，至抗告人其餘二
    筆債務二十一萬一千一百零一元、二百五十萬元，相對人並
    未聲請假扣押，現抗告人亦已清償完畢，該二筆債務自與本
    件無關，亦不能算入抗告人未清償之債務金額內。本件相對
    人就設有抵押權之系爭一百九十萬元債權（相對人雖曾稱「
    系爭一百九十萬元是信用放款」，但由相對人另稱「設定之
    最高限額抵押權六百六十萬元，係在擔保嗣後抗告人陸續之
    借款共五百萬元」，而系爭一百九十萬元係抗告人陸續借款
    其中之一筆，系爭一百九十萬元即應為上開抵押權所擔保範
    圍，再由兩造之債權債務，除系爭一百九十萬元債務，抗告
    人尚未完全清償外，其餘二筆債務，抗告人業已清償完畢，
    而相對人仍未塗銷抵押權登記，顯見相對人亦應認系爭一百
    九十萬元為該抵押權所擔保，故系爭一百九十萬元債務即非
    相對人所稱之信用放款），未能釋明抵押物不足供清償，其
    就系爭一百九十萬元債權聲請裁定假扣押，自不能准許。原
    審法院遽依相對人之聲請裁准假扣押，應有未洽，抗告意旨
    指摘原裁定不當，求予廢棄，為有理由，爰由本院廢棄原裁
    定，改判如主文第二項所示。
四、依民事訴訟法第四百九十二條、第九十五條、第七十八條，
    裁定如主文。
中    華    民    國    95    年    5     月    23    日
                    民事第四庭審判長法  官  黃斐君
                                    法  官  張浴美
                                    法  官  陳蘇宗
以上正本係照原本作成。
相對人得再抗告。
如不服本裁定應於送達後十日內向本院提出抗告狀，並繳納抗告
費新臺幣1,000元，同時委任律師或具有律師資格之關係人為代
理人。
                                    書記官  吳麗慧
中    華    民    國    95    年    6     月    1     日
                                                      Ｂ


司法院資訊處製作；財團法人民間司法改革基金會備份。
